臺灣臺北地方法院民事簡易判決
109年度店簡字第1800號
原      告  林福裕  
被      告  陳季明  
訴訟代理人  吳啟孝律師
複代理  人  梅玉東律師
上列當事人間請求給付票款事件，本院於民國111年1月25日言詞
辯論終結，判決如下：
    主      文
被告應給付原告新臺幣貳拾萬元，及自民國一百零九年十月二十
六日起至清償日止，按週年利率百分之六計算之利息。
訴訟費用由被告負擔。
本判決得假執行。但被告如以新臺幣貳拾萬元為原告預供擔保後
，得免為假執行。
    事實及理由
壹、程序事項
　　按本於票據有所請求而涉訟者，得由票據付款地之法院管轄
    ，民事訴訟法第13條定有明文，查本件支票付款地為新北市
    新店區（見本院卷第11頁），本院自有管轄權。
貳、實體事項
一、原告主張：伊執有被告所簽發如附表所示之支票（下稱系爭
    支票），詎屆期因存款不足而遭退票，屢經催討仍置之不理
    ，爰起訴請求，並聲明：如主文所示。
二、被告則以：訴外人劉慧雲利用持有伊印章、支票機會，偽開
    支票交予他人借款，與伊無關。原告於票載日後取得系爭支
    票，僅生民法上通常債權讓與之效力，自不得依票據法之規
    定對發票人行使票據上之權利等語置辯，並聲明：㈠原告之
    訴駁回；㈡願供擔保請准宣告免為假執行。
三、法院之判斷
　㈠按在票據上簽名者，依票上所載文義負責；發票人應照支票
    文義擔保支票之支付；執票人向支票債務人行使追索權時，
    得請求自為付款提示日起之利息，如無約定利率者，依年利
    6釐計算，票據法第5條第1項、第126條、第133條分別定有
    明文。查原告之主張，提出系爭支票及退票理由單在卷可按
    （見本院卷第11至13頁）。準此，原告依票據關係請求被告
    給付新臺幣（下同）200,000元及自109 年10月26日起至清
    償日止，按年息百分之6計算之利息，為有理由，應予准許
    。
　㈡按當事人主張有利於己之事實者，就其事實有舉證之責任，
    民事訴訟法第277條定有明文。以蓋章代票據上之簽名，其
    蓋章通常必出於本人之意思，上訴人既承認系爭本票發票人
    欄下之印章為其所有，則就該印章係被訴外人盜用之事實，
    自應由其舉證證明。文書內印章及作押既均屬真正，雖由他
    人代為立據而除有確切反證外，自應推定為本人授權行為，
    如主張印章被盜用應負舉證責任（最高法院69年度臺上字第
    1300號判決、95年度臺上字第2943號裁定意旨參照）。查被
    告不爭執系爭支票上發票人欄印文之真正，然抗辯系爭支票
    為劉慧雲所盜蓋印文，偽填發票日期、票面金額等語。揆諸
    上開說明，被告自應就系爭支票遭劉慧雲所盜蓋印文並偽填
    之事實負舉證責任，惟據被告聲請傳喚之證人劉慧雲到庭具
    結證述：「（問：你是否曾經看過這張支票？） 我看過，
    票是我開的，但印章不是我蓋的，我幫被告開完票，印章是
    被告陳季明蓋的，發票完成後就交給張銘煌，交票給張銘煌
    的時候我有在場。」「（問：被告為何要將系爭支票交給張
    銘煌？） 因為要交給張銘煌去調錢，因為陳季明缺錢，所
    以開一張支票交給張明煌去借錢。」「（問：被告稱開票的
    印章跟支票都交給你保管，是否如此？） 在開系爭支票之
    後被告診所工作很忙，所以就把印章跟支票交給我保管，但
    在開系爭支票前我並沒有保管支票跟印章。」「（問：請問
    這張支票的金額是你填的嗎？） 是，上面的文字跟數字都
    是由我填寫，只是交給被告去蓋印章，發票人印章的部分是
    被告親自用印的。」等語，有本院110年12月14日言詞辯論
    筆錄在卷可按（見本院卷第181至183頁），實難為被告有利
    之證據，被告就此部分辯詞無法舉證證明為真實，應認系爭
    支票為被告授權劉慧雲簽發。
　㈢按作成拒絕付款證書後，或作成拒絕付款證書期限經過後所
    為之背書，謂為期限後背書，依票據法第41條第1項規定，
    僅有通常債權轉讓之效力。所謂僅有通常債權轉讓之效力，
    係指期後背書所移轉者，僅為該票據之債權，無票據法上擔
    保效力，亦無抗辯限制之效力，與民法上一般債權讓與之效
    力相同，人的抗辯並不因讓與而中斷，票據債務人仍得以所
    得對抗執票人前手之事由對抗執票人而已，非謂執票人因此
    不得享有票據上之權利。故票據債務人主張執票人取得票據
    出於惡意，或期後背書之背書人或其前手存有票據權利瑕疵
    ，則應由票據債務人就該惡意或票據權利瑕疵之事實負舉證
    之責。申言之，期後背書，亦具有權利移轉之效力，背書人
    享有之支票上權利，均移轉於被背書人，此與通常之背書相
    同，所不同者乃期後背書之被背書人(或執票人)所取得之票
    據上權利，不受票據抗辯之切斷之保護，因此票據債務人固
    得以對抗背書人之事由，對抗被背書人(或執票人)，但非謂
    該被背書人(或執票人)之取得票據即係當然出於惡意。查據
    證人許博勝到庭結證：張先生（指張明煌）持系爭支票向伊
    調現，伊從原告處取得現金20萬元調度等語，有本院110年5
    月11日言詞辯論筆錄在卷可按（見本院卷第82至84頁），難
    認原告取得系爭支票無對價或以不相當對價取得。再者，依
    華南商業銀行股份有限公司110年8月20日營清字第11000263
    24號函附活支交易明細，到銀行辦理支票託收之帳戶所有人
    即原告（見本院卷第149至151頁），復有原告當庭提出託收
    日期為109年10月16日之支票託收明細在卷可按（見本院卷
    第197頁），被告抗辯原告有期後背書情形，不得行使票據
    上權利等語，顯不足採。
四、綜上所述，原告依據系爭支票之法律關係，請求被告給付如
    主文第一項所示之金額及利息，為有理由，應予准許。　
五、本件事證已臻明確，兩造其餘攻擊防禦方法，於本判決結果
    不生影響，爰不一一論述，併此敘明。　　　
六、本件係就民事訴訟法第427條訴訟適用簡易程序所為被告敗
    訴之判決，依同法第389條第1項第3款規定，應依職權宣告
    假執行，並依同法第392條第2項規定，依職權宣告被告如預
    供擔保，得免為假執行。
七、訴訟費用負擔之依據：民事訴訟法第78條。　　
中　　華　　民　　國　　111 　年　　2 　　月　　25　　日
                  臺灣臺北地方法院新店簡易庭
                              法  官　鄧德倩
以上為正本係照原本作成。
如不服本判決，應於判決送達後20日內向本庭提出上訴狀，並按
他造當事人之人數附繕本；如委任律師提起上訴者，應一併繳納
上訴審裁判費。
中　　華　　民　　國　　111 　年　　2 　　月　　25　　日
                              書記官  張嘉崴　　
附表：支票（見本院卷第11頁）
發票人 發票日 面額 （新臺幣）  支票號碼 提示日  陳季明 109年10月26日 20萬元  MA0000000 109年10月26日